【裁判字號】    90,上訴,3651
【裁判日期】    901130
【裁判案由】    偽造文書等
【裁判全文】
臺灣高等法院刑事判決                            九十年度上訴字第三六五一號
    上  訴  人
    即  被  告  乙○○
右上訴人即被告因偽造文書案件，不服臺灣桃園地方法院九十年度訴字第七四五號，
中華民國九十年八月二十四日第一審判決（起訴案號：臺灣板橋地方法院檢察署九十
年度偵字第一八一號），提起上訴，本院判決如左：
    主  文
上訴駁回。
    事  實
一、乙○○曾於民國八十六年間因偽造文書案件，經臺灣板橋地方法院判處有期徒刑
    一年四月，緩刑四年，於八十八年十一月二十五日確定。乙○○於緩刑期間，竟
    不知自我警惕，詎因其積欠中華電信股份有限公司電話費數萬元未清償，而無法
    以其本人之名義辦理電話租用事宜，竟意圖免費使用行動電話門號之不法利益，
    而思以偽造之身分證辦理行動電話門號租用，而與自某跳蚤市場認識之不詳姓名
    年籍之「卓」姓成年男子，基於共同偽造公印文、身分證之犯意聯絡，而由乙○
    ○於九十年三月四日（原判決誤載為九十年六月四日，茲更正之），在桃園縣南
    崁交流道，將其本人之照片一張交給該「卓」姓男子，再由「卓」姓男子負責偽
    造載有「甲○○」之姓名年籍資料，惟黏貼乙○○之上開照片，並偽造「內政部
    印」之公印文一枚，而偽造「甲○○」名義之身分證一枚後，於九十年三月六日
    亦在桃園縣南崁交流道前，將前述偽造「甲○○」名義之身分證一枚交予乙○○
    ，乙○○則當場支付該「卓」姓成年男子新台幣五千元，以為報酬，而足生損害
    於內政部、戶政機關對戶籍管理之正確性及甲○○本人。嗣乙○○取得上開偽造
    身分證後，隨即於九十年三月十六日下午四時三十分許，至桃園縣桃園市○○路
    ○段三十號中華電信股份有限公司北區電信分公司桃園營運處（下簡稱中華電信
    ），冒以甲○○之名義申辦行動電話門號，而接續填寫中華電信行動電話業務（
    租用╱異動）申請書二紙、同意書二紙，並於其上分別偽造「甲○○」署名共四
    枚，即連同前述偽造之「甲○○」身分證，一併交給中華電信承辦人員葉秀萍而
    行使之，足以生損害於中華電信對於行動電話門號用戶之管理之正確性及甲○○
    本人。嗣因葉秀萍發現前述偽造之「甲○○」身分證之顏色及鋼印有異狀，即通
知主管報警當場查獲，乙○○始未得逞；並當場扣得偽造之「甲○○」身分證一
    張及已遭葉秀萍（原判決誤載為乙○○，亦更正之）撕毀之上開申請書、同意書
    共四張。
二、案經桃園縣警察局桃園分局報告臺灣桃園地方法院檢察署檢察官偵查起訴。
    理  由
一、訊據上訴人即被告乙○○（下稱被告）就其以五千元之代價，委由不詳姓名年籍
    之「卓」姓成年男子，偽造「甲○○」之身分證，其取得上開偽造之「甲○○」
    身分證後，於九十年三月十六日下午四時三十分許，至桃園縣桃園市○○路○段
    三十號中華電信股份有限公司北區電信分公司桃園營運處（下簡稱中華電信），
    冒以甲○○之名義申辦行動電話門號，而填具中華電信行動電話業務（租用╱異
    動）申請書二紙、同意書二紙，並於其上分別偽造「甲○○」署押共四枚，連同
    前述偽造之「甲○○」身分證，一併交給中華電信承辦人員葉秀萍而行使之事實
    固不諱言，惟矢口否認有何偽造文書犯行，辯稱：伊填好行動電話申請書後，就
    後悔而離開，所以沒有申辦行動電話門號云云。惟查：
（一）右揭犯罪事實業據被告迭於警訊、檢察官偵查及原審審理時坦承不諱，核與被
      害人甲○○、證人即中華電信員工葉秀萍於警訊時均指證之情節（偵查卷第十
      頁至第十一頁、第十二頁至第十三頁參照）相符，並有前述扣案之偽造「甲○
      ○」身分證一張、「甲○○」名義之行動電話申請書、同意書各二紙扣案可資
      佐證；而扣案偽造「甲○○」之身分證，經原審勘驗結果，認扣案身分證之底
      紋、左右兩側邊梅花鋼印數量及大小、字體、國旗顏色、「內政部印」之印文
      外圍形狀、字體及顏色均與一般內政部核發之身分證有異，該身分證及其上之
      「內政部印」均係經偽造，並製有勘驗筆錄在卷（見原審卷第十三、十四頁）
      ，益見被告之自白顯與事實相符，非不可採信。
（二）雖被告於本院調查、審理中，迭翻異前供辯稱伊將行動電話申請書填好後，即
      已後悔離開，故未申辦行動電話門號云云。惟查被告於九十年三月十六日警訊
      中自承：「我持偽造之『甲○○』身分證至桃園中華電信股份有限公司桃園營
      運處櫃檯申辦。」、「我有填寫﹙一﹚同意書﹙二﹚行動電話業務租用／異動
      申請書。且都有我冒名署押簽立「甲○○」名字。」、「門號尚未核准就被警
      方查獲。」（見偵卷第五頁正、反面）；與證人即中華電信員工葉秀萍於同日
      警訊中亦證稱：「今日下午時段我在工作地受理一位身著淺藍色衣服之女子（
      指被告），欲向本公司申請行動電話門號及手機，但該女子所持有之身分證樣
      式有異，身分證資料甲○○，Ｚ000000000，六十一、十、四，戶籍
      地：桃園縣大園鄉○○村○鄰○○街九九之二四號四樓，該女並填寫行動電話
      業務申請書二份，我發現身分證顏色及鋼印部分有異，就向主管報告，通知警
      方到場處理並製作筆錄。」（見偵卷第十二頁反面、第十三頁）等語，足證被
      告確於填寫完申請書資料後，即連同偽造之身分證，一併交給證人即中華電信
      承辦人員葉秀萍供以查驗而行使之無訛，嗣係因證人葉秀萍發現偽造身分證之
      顏色及鋼印有異，即通知主管報警當場查獲，被告始未得逞。被告此部分翻異
      前供之所辯，顯非事實而無可採信。
（三）綜上所述，本件事證明確，被告之犯行，洵堪認定，應依法論科。
二、核被告與「卓」姓成年男子共同偽造公印文及表徵「甲○○」身分之身分證，復
    冒「甲○○」之名申請行動電話，並在申請書、同意書上偽簽「甲○○」署押，
    並將該偽造之「甲○○」申請書、同意書及偽造之「甲○○」身分證持向中華電
    信員工葉秀萍行使以供查驗身分，惟於尚未取得行動電話門號之際即遭發現而查
    獲，而未取得免付通訊費用之不法利益等所為，係犯刑法第二百十八條偽造公印
    文罪、第二百十六條、第二百十二條行使偽造特種文書、第二百十六條、第二百
    十條之行使偽造私文書罪及刑法第三百三十九條第三項、第二項之詐欺得利未遂
    等罪。公訴人對被告偽造公印文部分，雖未於起訴書記載其起訴法條，惟該部分
    事實已據公訴人於起訴書犯罪事實欄載明該部分之犯罪事實（包含於偽造身分證
    內），本院自應逕予審理。又前述關於刑法第二百十八條偽造公印文罪、第二百
    十二條偽造特種文書部分，被告與「卓」姓成年男子二人間，有犯意聯絡，行為
    分擔，均為共同正犯。再偽造「甲○○」名義身分證之低度行為，為其持以行使
    上開偽造「甲○○」名義身分證之高度行為所吸收；又其偽造「甲○○」署名為
    偽造中華電信申請書、同意書私文書之部分行為；而其接續偽造「甲○○」名義
    之私文書（申請書、同意書）之低度行為則為行使之高度行為所吸收，均不另論
    罪。被告詐以偽造「甲○○」名義而申請行動電話門號，惟於尚未取得之際即遭
    發現而查獲，為未遂犯，應依法減輕其刑（此部分原判決亦漏未論述，亦此補正
    之）。另被告所犯上開四罪間，有方法、結果之牽連關係，為牽連犯，應依刑法
    第五十五條規定，從一重之行使偽造私文書罪處斷。
三、原審因之適用刑法第二百十八條、第二百十六條、第二百十二條、第二百十條、
    第三百三十九條第三項、第二項、第五十五條、第二十六條（補充之）、第四十
    一條第一項前段、第三十八條第一項第三款、第二百十九條，罰金罰鍰提高標準
    條例第一條前段、第二條，並審酌被告行為時尚在緩刑期間，竟仍不思勤奮向上
    ，僅為貪圖免付行動電話費用，即偽造他人身分證並冒用他人名義申請行動電話
    門號以牟取不法利益，惟尚未取得該行動電話門號，且該偽造身分證亦僅於本案
    初次使用，所侵害之利益尚屬輕微，又犯罪後坦承犯行態度良好等一切情狀，量
    處有期徒刑三月，並諭知易科罰金之折算標準為以三百元折算一日。並說明扣案
    之偽造身分證一張（含其上被告照片一張），係被告所有，且係因本件犯罪所得
    之物，業據被告供承在卷，應依刑法第三十八條第一項第三款規定，宣告沒收。
    又扣案偽造身分證一張上之公印文、中華電信股份有限公司桃園營運處行動電話
    業務（租用／異動）申請書、同意書各二張上偽造之「甲○○」署押共四枚，係
    偽造之公印文或署押，均應依刑法第二百十九條規定，宣告沒收（原判決漏載偽
    造身分證一張上之公印文部分，茲補正之）；其認事用法，核無違誤，量刑亦屬
    妥適。被告上訴意旨以伊於申請書寫好後即已後悔離去，而未辦理行動電話門號
    ，否認部分犯罪云云，尚無可採，其據此指摘原判決不當，求予撤銷改判，為無
    理由，應予駁回。
據上論斷，應依刑事訴訟法第三百六十八條，判決如主文。
本案經檢察官鄭龍照到庭執行職務。
中      華      民      國      九十      年    十一      月    三十    日
                              臺灣高等法院刑事第十庭
                                  審判長法  官  溫  耀  源
                                        法  官  何  菁  莪
                                        法  官  林  銓  正
右正本證明與原本無異。
如不服本判決應於收受送達後十日內向本院提出上訴書狀，其未敘述上訴之理由者並
得於提起上訴後十日內向本院補提理由書（均須按他造當事人之人數附繕本）。
                                        書記官  陳  菊  珍
中      華      民      國      九十      年    十二      月      四    日
附錄：本案論罪科刑法條全文
刑法第二百十八條
偽造公印或公印文者，處五年以下有期徒刑。
盜用公印或公印文，足以生損害於公眾或他人者，亦同。
刑法第二百十六條
行使第二百十條至第二百十五條之文書者，依偽造、變造文書或登載不實事項或使登
載不實事項之規定處斷。
刑法第二百十二條
偽造、變造護照、旅券、免許證、特許證及關於品行、能力、服務或其他相類之證書
、介紹書，足以生損害於公眾或他人者，處一年以下有期徒刑、拘役或三百元以下罰
金。
刑法第二百十條
偽造、變造私文書，足以生損害於公眾或他人者，處五年以下有期徒刑。
刑法第三百三十九條第三項、第二項
意圖為自己或第三人不法之所有，以詐術使人將本人或第三人之物交付者，處五年以
下有期徒刑、拘役或科或併科一千元以下罰金。
以前項方法得財產上不法之利益或使第三人得之者亦同。
前二項之未遂犯罰之。


司法院資訊處製作；財團法人民間司法改革基金會備份。
